【裁判字號】    99,易,2278
【裁判日期】    990810
【裁判案由】    違反電子遊戲場業管理條例
【裁判全文】
臺灣臺中地方法院刑事判決              99年度易字第2278號
公  訴  人  臺灣臺中地方法院檢察署檢察官
被      告  乙○○
            丙○
上列被告等因違反電子遊戲場業管理條例等案件，經檢察官提起
公訴（99年度偵字第7894、10600號），本院判決如下：
    主  文
丙○共同違反未依電子遊戲場業管理條例規定，辦理營利事業登
記者，不得經營電子遊戲場業之規定，處有期徒刑肆月，如易科
罰金，以新臺幣壹仟元折算壹日。扣案之賭博性電子遊戲機具「
超級大舞台小瑪莉」壹臺（含ＩＣ板壹片）、新臺幣陸佰伍拾元
，均沒收。
乙○○共同違反未依電子遊戲場業管理條例規定，辦理營利事業
登記者，不得經營電子遊戲場業之規定，處有期徒刑貳月，如易
科罰金，以新臺幣壹仟元折算壹日。扣案之賭博性電子遊戲機具
「超級大舞台小瑪莉」壹臺（含ＩＣ板壹片）、新臺幣陸佰伍拾
元，均沒收。
    事  實
一、乙○○係址設臺中縣霧峰鄉○○路282之16號「歡唱10元冷
    飲、熱飲」小吃店之負責人，其與丙○均明知未依電子遊戲
    場業管理條例規定辦理營利事業登記者，不得經營電子遊戲
    場業，竟未經主管機關核准，並未辦理營利事業登記，即共
    同基於經營電子遊戲場業之犯意及普通賭博之犯意聯絡，自
    民國99年3月18日起，由丙○在乙○○上址小吃店之公眾得
    出入場所寄放擺設賭博性電子遊戲機具「超級大舞台小瑪莉
    」（含ＩＣ板1片）1台，供不特定人把玩，而與不特定人賭
    博財物，且違規經營電子遊戲場業。其賭博方式係每次以新
    臺幣（下同）10元投入上開賭博性電子遊戲機具內，於遊戲
    機上不同圖案押注分數與機器對賭，如押中機台顯示之圖案
    ，可由退幣口退出不特定倍數之彩金；如未押中，則所投金
    額均歸機台沒入，並由丙○提供國民身分證影本及留下0000
    000000號行動電話門號與乙○○作為聯絡方式，2人即以此
    方式經營電子遊戲場業。嗣於99年3月22日下午4時5分許，
    在上址經警搜索而查獲，並扣得上開賭博性電子遊戲機具1
    台（含ＩＣ板1片）及機具內之賭資650元。
二、案經臺中縣警察局霧峰分局報告臺灣臺中地方法院檢察署檢
    察官暨同署檢察官自動簽分偵查起訴。
    理  由
一、程序部分：
（一）按被告以外之人於偵查中向檢察官所為之陳述，依刑事訴
      訟法第159條之1第2項之規定，除顯有不可信之情況外，
      原則上為有證據能力之傳聞證據，得為證據之使用；而被
      告以外之人，除共犯、被害人、告訴人、告發人及證人等
      外，尚包括共同被告。偵查中檢察官訊問被告以外之共同
      被告，該共同被告所為之陳述，就屬於自己犯罪部分，乃
      被告之自白範疇；涉及其他共同被告犯罪事實者，則屬傳
      聞供述；若檢察官以共同被告身分傳喚到庭為訊問時，其
      身分既非證人，即無「依法應具結」問題，縱未命其具結
      ，而訊問有關其他共同被告之犯罪事實，純屬檢察官調查
      證據職權之適法行使，當無違法可言，此以共同被告身分
      於偵查中向檢察官所為之陳述，與檢察官以證人身分傳訊
      並已依法令其具結者，同屬傳聞證據。此項傳聞證據證據
      能力之有無，應依刑事訴訟法第159條之1第2項之規定為
      斷。（最高法院98年度台上字第984號判決參照）查本件
      判決所引用共同被告於偵查中之供述，檢察官、被告於本
      院審判程序時，均就證據能力未表示意見，且於本院言詞
      辯論終結前，對於卷附具有傳聞證據性質之證據，既均已
      知其情，而未聲明異議，本院認該具有傳聞證據性質之證
      據，亦無任何違法取證之不適當情形，以之作為證據使用
      係屬適當，自均具有證據能力。
（二）卷附之現場照片、查扣物品照片等，均係屬透過照相鏡頭
      形成之機械性記錄，為非供述證據，並無傳聞法則之適用
      。上開照片既係透過拍攝後經沖印所得，且與本案犯罪事
      實具有關聯性，依法自得作為證據，而有證據能力。
（三）又扣案之「超級大舞台小瑪莉」1台（含IC板1片），非供
      述證據並無傳聞法則之適用，係由員警持本院所核發99年
      度聲搜字第1181號搜索票前往執行搜索，而依法定程序所
      取得，且亦與本案具有關聯性，當同有證據能力，得為本
      院憑斷之依據。
二、實體方面：
（一）訊據被告乙○○固坦承有為警於上揭時間，在其所經營之
      「歡唱10元冷飲、熱飲」小吃店內，查扣上開證物，惟矢
      口否認有何違反電子遊戲場業管理條例及賭博犯行，辯稱
      ：扣案之「超級大舞台小瑪莉」1台係姓名年籍不詳之成
      年男子強行寄放，伊並沒有與對方拆帳，係因對方有流氓
      樣伊才不敢拒絕擺設，但實際上並無插電營業，為警查獲
      時不知何人插電，也從未有客人把玩該機具，不知機具內
      有賭資650元云云。另訊據被告丙○亦矢口否認上揭犯行
      ，辯稱：扣案之賭博性電子遊戲機具並非伊所擺設，伊也
      從未到過被告乙○○的店內云云。惟查：
  １、上揭犯罪事實，業據被告乙○○於警詢及偵查中坦承不諱
      ，並有刑案現場測繪圖、現場照片5張在卷足稽，及賭博
      性電子遊戲機具「超級大舞台小瑪莉」1台（含ＩＣ板1片
      ）、機具內賭資10元硬幣65枚等扣案可資佐證。被告乙○
      ○嗣後於99年5 月19日及同年6月23日偵查中雖翻異前詞
      改辯稱：當時是有3個人來說要寄台子，並交給伊被告丙
      ○之國民身分證影本及留電話號碼供伊聯絡，其中1個人
      很像身分證上照片的人，但伊事後想想光靠照片也無法確
      認，不能單靠照片就誣賴他人，所以無法確定是不是被告
      丙○來擺台子，有可能確實不是被告丙○擺的云云，於本
      院審理時亦改口供稱：那3個人都不是在庭的被告丙○，
      且警方所提供被告丙○之照片與在庭的被告丙○並不相像
      云云，惟查，依卷附員警提供予被告乙○○所指認是否為
      被告丙○之「人別查詢」（見警卷第18頁）之照片顯示，
      該張被告乙○○指認係被告丙○本人之照片，即係被告乙
      ○○所提出之被告丙○國民身分證影本上所張貼之照片，
      而該照片雖據被告丙○供述係其於96年5月16日換發國民
      身分證時所拍攝，然觀該照片被告丙○之容貌迄今均未改
      變，一眼即可識別係被告丙○本人無訛，且被告丙○於本
      院審理時亦坦認其容貌自當時拍攝起迄今均未改變，由該
      照片可以看出係伊本人等語，是被告乙○○既於警詢中已
      指認容貌均未改變之被告丙○即為當時擺設機台之人，則
      其嗣後翻異前詞改辯稱擺設機台之人並非被告丙○云云，
      應係迴護被告丙○之詞，不足採信。
  ２、又查，被告丙○於本院審理時雖辯稱：0000000000號電話
      是伊同事綽號「東山」之人在使用，本件擺放扣案機台者
      應係綽號「東山」之人云云，且在庭之被告乙○○亦附和
      其辯詞，改辯稱：那3個給伊被告丙○身分證影本之人，
      還有給伊1張名片，上面有寫該支電話號碼及「東山」，
      伊當庭聽被告丙○講「東山」，伊才想到是「東山」，伊
      有「東山」的名片云云，惟被告乙○○當庭從其上衣口袋
      中拿出其所稱記載有「東山」字樣之名片交本院審閱結果
      ，該張名片係手寫「駿暐」、「0000000000」等字樣，並
      無「東山」字樣，詎此時被告乙○○竟復改稱：名片上沒
      有「東山」，是他們3人講話時都有提到「東山」云云，
      而本院當庭提示該名片予被告丙○辨認，被告丙○則改稱
      ：「駿暐」就是「東山」，且伊與他同為國揚科技公司之
      同事，每個同事都有好幾個綽號云云；惟查，被告丙○於
      99年5月21日偵查中曾供承：伊曾經去過被告乙○○的小
      吃店擺放電子遊戲機台，所以被告乙○○才會有伊的電話
      及身分證影本等語，是被告丙○顯未否認該支留予被告乙
      ○○聯絡之行動電話門號「0000000000」係其所使用，且
      其寄放機台時會交付自己之國民身分證影本予店家，亦為
      其業務習慣，是被告乙○○與被告丙○於本院審理時所稱
      綽號「東山」之人，應係渠等臨訟互相勾串編纂之人，難
      認確有綽號「東山」或「駿暐」之人存在。況被告乙○○
      於警詢、偵查中均未提及綽號「東山」或「駿暐」之人，
      且被告乙○○倘於為警查獲後發現擺設機台之人並非被告
      丙○，復於偵查中表示無法確認機台是被告丙○所擺設，
      則被告乙○○應能適時提出該名片以供檢察官另為偵辦調
      查，豈有至本院審理時始提出該名片而對應附合被告丙○
      辯詞之理；是被告乙○○嗣後供稱擺設機台之人並非被告
      丙○云云，應係事後迴護被告丙○之詞無足憑採。又被告
      丙○既於本院審理時自承：伊為公司擺設機台之薪水係以
      10 至15天領1次薪水，這段期間底薪8千元起跳，看業績
      再抽成等語，則擺設機台既可計算業績抽成，依常情，至
      被告乙○○所經營之小吃店擺放機台之人，應無可能不以
      自己之真實聯絡方式留予被告乙○○與之聯繫，是被告乙
      ○○指認係被告丙○留其國民身分證影本及行動電話號碼
      予伊供作聯絡方式，應與事實相符而可採信，堪認本件扣
      案賭博性電子遊戲機具「超級大舞台小瑪莉」1台應確係
      被告丙○所擺設無誤。
  ３、再被告乙○○雖辯稱伊並未插電營業云云，惟依警卷第15
      、16頁上方之現場照片所示，該台電子遊戲機具係呈現插
      電狀態中，且螢幕顯示有14枚10元硬幣投入之情況，顯非
      如被告乙○○所辯；另被告乙○○雖再辯稱：是1名查獲
      時不在店內，且伊不認識的客人所插電的，該客人插電後
      就出去買檳榔，不知道其插電做什麼云云，惟該機台既係
      擺放被告乙○○所經營之小吃店內，且進出該小吃店之不
      特定客人既均可自己插電而與該機台對賭，則不論該機台
      是否被告乙○○所插電，應認該機台確實均處於可以隨時
      插電營業之狀態，不因插電之人並非被告乙○○，即認被
      告乙○○無營業之意圖；況被告乙○○倘確有親眼目睹該
      客人插電把玩該機台，而其本身並無意願擺設該機台與客
      人對賭，則被告乙○○明知該機台具有賭博性質，不可供
      人把玩，本應立即勸阻客人為插電之行為，甚或親自將插
      頭拔下，其竟任由該名客人插電後投幣入機台內把玩，被
      告乙○○謂其無營業意圖，實難採信。
  ４、另被告乙○○復辯稱伊有拒絕被告丙○擺放云云，惟本案
      為警查獲時，既在被告乙○○所經營之小吃店內查扣該台
      電子遊戲機具「超級大舞台小瑪莉」1台，且有被告丙○
      留下其國民身分證影本及行動電話門號供被告乙○○與之
      聯繫，足見被告乙○○就被告丙○擺放上開電子遊戲機具
      在其小吃店時，即有與之共同營業及賭博之犯意聯絡，否
      則，被告乙○○與被告丙○2人間並不熟識，且無交情，
      豈有礙於情面而不予斷然拒絕之理；況該機台並非無經濟
      價值之物，若店家隨意丟棄，將造成機台所有人財物損失
      ，故無店家同意，絕無可能隨意置放於店家而甘冒蒙受損
      失風險之理，況被告丙○亦供稱若擺放之機台遺失，擺設
      者將被公司扣薪，是被告乙○○辯稱係對方將電子遊戲機
      具強行丟下就離開云云，顯非事實，是被告乙○○此部分
      辯解，應認係臨訟卸責之詞，不足憑採。本件事證明確，
      被告2人犯行均堪以認定。
（二）核被告2人所為，均係違反電子遊戲場業管理條例第15條
      之規定，應依同條例第22條論處，及犯刑法第266條第1項
      前段之在公眾得出入之場所賭博財物罪。又被告2人所犯
      上開2罪間，係一行為觸犯數罪名，有想像競合犯之裁判
      上一罪關係，應依刑法第55條之規定，從一重之違反電子
      遊戲場業管理條例罪處斷。被告2人就上開犯行，有犯意
      聯絡及行為分擔，均為共同正犯。爰審酌被告乙○○、丙
      ○非法經營電子遊戲場業，對於社會善良風氣仍具有相當
      之負面影響，雖擺設賭博性電子遊戲機具僅1台，查獲機
      台內之賭資亦僅有650元，犯罪情節輕微，惟渠等犯後始
      終矢口否認犯行，甚且互相勾串證詞，犯後態度難認良好
      ，尤其被告丙○前有多次違犯電子遊戲場業管理條例之案
      件，經判刑後仍再犯，顯見刑罰未能收其矯治之效，參以
      被告2人犯罪之動機、目的、手段等一切情狀，分別量處
      如主文所示之刑，併均諭知易科罰金之折算標準，以示懲
      儆。扣案之賭博性電子遊戲機具「超級大舞台小瑪莉」1
      台（含ＩＣ板1片），係當場查獲之賭博器具；另機台內
      之賭資10元硬幣65枚即650元，係在賭博器具內查獲之財
      物，屬在賭檯之財物，均應依刑法第266條第2項之規定宣
      告沒收。
據上論斷，應依刑事訴訟法第299條第1項前段，電子遊戲場業管
理條例第22條，刑法第11條前段、第28條、第266條第1項前段、
第2項、第55條、第41條第1項前段，刑法施行法第1條之1，判決
如主文。
本案經檢察官甲○○到庭執行職務
中    華    民    國    99    年    8     月    10    日
                  刑事第十四庭 法  官  許月馨
以上正本證明與原本無異。
如不服本判決應於收受送達後10日內向本院提出上訴書狀，並應
敘述具體理由；其未敘述上訴理由者，應於上訴期間屆滿後20日
內向本院補提理由書（均須按他造當事人之人數附繕本）「切勿
逕送上級法院」。
                                書記官  黃美雲
中    華    民    國    99    年    8     月    10    日
附錄論罪科刑法條
電子遊戲場業管理條例第15條：
未依本條例規定辦理營利事業登記者，不得經營電子遊戲場業。
電子遊戲場業管理條例第22條：
違反第十五條規定者，處行為人一年以下有期徒刑、拘役或科或
併科新臺幣五十萬元以上二百五十萬元以下罰金。
刑法第266條第1項前段：
在公共場所或公眾得出入之場所賭博財物者，處一千元以下罰
金。

司法院資訊處製作；財團法人民間司法改革基金會備份。
